臺灣高等法院刑事判決　　　　　　　　　　　　　九十三年度上訴字第二四０二號
　　上　訴　人
　　即　被　告　甲○○
　　指定辯護人　陳雅萍　律師
右上訴人因強盜等案件，不服臺灣臺北地方法院九十三年度訴字第三六二號，中華民
國九十三年七月二十八日第一審判決（起訴案號：臺灣臺北地方法院檢察署九十三年
度偵字第五一三０號），提起上訴，本院判決如左：
    主  文
上訴駁回。
    事  實
一、甲○○曾於民國（下同）七十九年、八十年、八十一年間因竊盜、偽造文書等案
    件，分別經法院判處有期徒刑十月（自八十年四月十五日起執行，至八十一年二
    月十四日執行完畢）、二年（並宣告刑前強制工作，自八十一年二月十五日起接
    續執行）、六月、八月（以上三者，嗣經定執行刑二年十月，自八十四年四月十
    九日起接續強制工作後執行）確定，接續執行應至八十六年九月二十日執行完畢
    ，其間於八十五年五月二十八日假釋出監，其後於假釋期滿前，又於八十六間因
    竊盜案件，經法院判處有期徒刑一年六月（並宣告刑前強制工作，自八十六年八
    月六日起執行）確定（八十九年間經再審撤銷原判決，改判有期徒刑一年，並宣
    告刑前強制工作確定），並撤銷前開假釋，應執行殘刑一年三月又十一日（自九
    十年十一月十八日起接續執行，原應至九十二年二月二十八日期滿，其後縮刑應
    至九十二年一月二十五日期滿），復於八十七年、八十八年間因麻醉藥品管理條
    例、竊盜等案件，分別經法院判處有期徒刑五月、八月確定，上開三案嗣經定執
    行刑一年十月，自八十九年一月二十四日起接續強制工作後執行，至九十年十一
    月十七日執行完畢後，接續執行上開殘刑，於九十一年二月十九日假釋出監（應
    至九十二年一月二十五日縮刑期滿，不構成累犯）。詎其於假釋保護管束期間，
    猶不知悛悔，與自稱「春生」之不詳姓名年籍成年男子共同意圖為自己不法所有
    ，於九十一年九月十五日下午三時許，趁臺北市○○街三十九巷六十一弄二十號
    三樓乙○○之住宅內無人在家之際，共同攜帶「春生」之不詳姓名年籍成年男子
    所有客觀上可為兇器之老虎鉗、螺絲起子、瑞士刀各一支（螺絲起子一支未據扣
    案），先以螺絲起子一支撬開一樓大門門鎖，再至三樓仍以前開工具之一撬下三
    樓大門門鎖予以毀壞後，推由該自稱「春生」之不詳姓名年籍成年男子侵入該住
    宅內，甲○○則在外把風，竊取乙○○所有附表編號一至六所示之物及吳婉華所
    有背包一只，得手後由該自稱「春生」之不詳姓名年籍成年男子將竊得財物連同
    前開老虎鉗、瑞士刀各一支均交付與甲○○，甲○○拿取後下一樓未及離去該處
    所前，適乙○○與其妻吳婉華於同日下午三時二十分許返家，吳婉華發覺甲○○
    手提背包為其所有乃追呼小偷，乙○○隨後追趕，詎甲○○為自身脫免逮捕，先
    將所竊得該背包丟向乙○○但未丟中，旋乙○○追上拉住其褲頭後方時，持上開
    攜帶之老虎鉗一支向乙○○揮舞，當場施以強暴（此部分難認該自稱「春生」之
    不詳姓名年籍成年男子同有犯意聯絡或行為分擔），乙○○以手抵擋，迅將該支
    老虎鉗揮落於地上，隨即上前將甲○○制伏在地，甲○○始於同日下午三時三十
    分許，在臺北市○○街三十九巷六十二弄口遭當場逮捕並扭送報警，且扣得該自
    稱「春生」之不詳姓名年籍成年男子所有供其等為前開行為所用之老虎鉗、瑞士
    刀各一支，該自稱「春生」之不詳姓名年籍成年男子則趁機逃逸。
二、案經乙○○訴由臺北市政府警察局大安分局移請臺灣臺北地方法院檢察署檢察官
    偵查起訴。
    理  由
一、訊據被告甲○○固坦承有於前揭時地，與該自稱「春生」之不詳姓名年籍成年男
    子攜帶老虎鉗、螺絲起子、瑞士刀各一支竊取乙○○所有財物等情不諱，惟矢口
    否認有當場對乙○○施以強暴脅迫之行為，辯稱：伊被發覺時已離開該建物一樓
    大門，其後遭乙○○追趕時更已離去該處所，且伊遭乙○○追趕時僅有將所竊得
    物品、攜帶工具等甩開之行為，並無對乙○○施以強暴行為云云。惟查：
(一)右開事實，業據證人乙○○於原審證稱：伊上樓至三樓處因聽聞伊妻子吳婉華大
    喊小偷才衝下樓，當時伊係見到一瘦高者，未見到被告，但伊妻子說另有一人拿
    走伊等之物品，該瘦高者亦說被告往另一方向，伊立即轉頭追趕，且伊一往前跑
    約十公尺即看見被告，時間很快，當時伊在巷子左邊，被告在右側，約僅隔二公
    尺，伊叫被告不要跑，被告就拿該背包對伊丟，但未丟中，被告丟完後繼續往前
    跑，因為伊跑較快而追上欲抓被告，伊有用手抓被告皮帶，將其皮帶拉掉，再抓
    已不記得，因伊用左手去擋，該支老虎鉗掉落，伊才用過肩摔將被告制服等語，
    且關於被告持老虎鉗對乙○○揮舞之情狀，證人乙○○亦證稱因為當時其與被告
    係面對面，約僅相隔四、五十公分，伊若未伸手阻擋會遭被告打中身體等語，已
    見被告當時為脫免逮捕，確有先以背包丟向證人乙○○，繼之以老虎鉗對證人乙
    ○○揮舞而施強暴之行為，參諸被告亦不諱言稱：伊當時僅係將所持有之老虎鉗
    一支甩開及為減輕身上重量，將背包丟棄等語，更見證人乙○○所述情節與事實
    相符，被告前開所辯無非飾卸之詞，不足採信。
(二)被告於竊得財物後，係在該棟建築物一樓門口為乙○○之妻吳婉華發覺而呼喊小
    偷乙節，亦據證人乙○○證述在卷，且被告亦不否認係在該建物一樓門口處遭乙
    ○○之妻吳婉華發覺，而被告行竊地點雖在該建物三樓，然以該處屬一般公寓住
    宅且一樓仍有設置大門管制出入之情形，被害人乙○○對自己住宅之實質上管領
    支配權限部分仍及於該棟建物一樓等範圍，參酌一般人對自己所有財物得予支配
    使用之管領安全認知與己身住宅使用範圍實有相當關聯性及刑法第三百二十九條
    準強盜罪之規範意旨，竊盜行為人在被害人對其所欲行竊之財物仍有實質管領力
    時，如有實施強暴脅迫行為即與初始即施用強暴脅迫行為而強盜財物之行為者無
    異，本案被告得手後尚在該建物一樓處即為被害人乙○○之妻吳婉華發覺，斯時
    該財物仍認處在原監督權人主觀上所期待予以支配使用之範圍內，而其後被害人
    乙○○聞聲追趕之時間又係與被害人吳婉華發覺並呼喊等行為瞬間為之，亦難認
    被告係在逸脫竊盜行為處所或被害人後續追躡範圍後，始遭被害人乙○○發覺欲
    上前逮捕，易言之，被告仍係當場犯之，應論以加重準強盜罪責。被告辯稱伊係
    在竊盜離去盜所後，行至中途始被撞遇，則該中途不得謂為當場，不生以強盜罪
    之問題云云，無非空言，不足採信。
(三)此外，復有贓物認領保管單一份、現場照片三張及老虎鉗、瑞士刀各一支扣案在
    卷可資佐證，本案事證明確，被告上開犯行洵堪認定。
二、被告無故侵入被害人乙○○之住宅實施前開竊盜行為時所攜帶之扣案老虎鉗、瑞
    士刀各一支均為金屬材質，前者有相當重量，後者則形狀尖銳，有照片一張附卷
    可稽，再被告亦自承行竊時另攜帶之螺絲起子一支，係屬鐵器材質，足見各該物
    品客觀上均足以對人之生命、身體、安全構成威脅而堪供為兇器使用，被告攜帶
    撬開前揭處所附屬於一樓大門一部分之門鎖及撬下亦為三樓大門一部分之門鎖，
    毀壞門扇而實施竊盜行為，得手後遭被害人乙○○發覺之際，意圖脫免逮捕而當
    場施以強暴，核其所為，係犯刑法第三百零六條第一項無故侵入他人住宅罪，及
    第三百三十條第一項之攜帶兇器毀壞門扇準強盜罪。被告就前揭無故侵入住宅犯
    行，與該自稱「春生」之不詳姓名年籍成年男子間，彼此有犯意聯絡，行為分擔
    ，為共同正犯。另被告就前開攜帶兇器、毀壞門扇竊盜行為部分，雖與該自稱「
    春生」之不詳姓名年籍成年男子間，亦有犯意聯絡及行為分擔，惟其後被告為脫
    免逮捕，當場對被害人乙○○施以強暴行為部分，依證人乙○○及被告供述情節
    觀之，被告在被害人乙○○追趕下為脫免逮捕而當場施以強暴之行為時，前開自
    稱「春生」之不詳姓名年籍成年男子並不在場，難認該自稱「春生」之不詳姓名
    年籍成年男子事前即已知情並與被告有犯意聯絡之可言，此部分尚難論被告以共
    同正犯。被告所犯前開無故侵入他人住宅、攜帶兇器毀壞門扇準強盜二罪間，有
    方法、結果之牽連關係，應從一重之攜帶兇器毀壞門扇準強盜罪論處。
三、原審同此認定，因依刑法第三百三十條第一項、第三百二十一條第一項第二、三
    款、第三百零六條第一項、第五十五條、第三十八條第一項第二款，罰金罰鍰提
    高標準條例第一項各規定，於審酌被告曾於七十九年、八十年、八十一年間因竊
    盜、偽造文書等案件，分別經法院判處有期徒刑十月（自八十年四月十五日起執
    行，至八十一年二月十四日執行完畢）、二年（並宣告刑前強制工作，自八十一
    年二月十五日起接續執行）、六月、八月（以上三者，嗣經定執行刑二年十月，
    自八十四年四月十九日起接續強制工作後執行）確定，接續執行應至八十六年九
    月二十日執行完畢，於八十五年五月二十八日假釋出監，其後於假釋期滿前即八
    十六間因竊盜案件，經法院判處有期徒刑一年六月（並宣告刑前強制工作，自八
    十六年八月六日起執行）確定（其後於八十九年間經再審，撤銷原判決，改判有
    期徒刑一年，並宣告刑前強制工作確定），經撤銷假釋，執行上開殘刑一年三月
    又十一日（自九十年十一月十八日起接續執行，原應至九十二年二月二十八日期
    滿，其後縮刑應至九十二年一月二十五日期滿），復於八十七年、八十八年間因
    麻醉藥品管理條例、竊盜等案件，分別經法院判處有期徒刑五月、八月確定，上
    開三案嗣經定執行刑為一年十月，自八十九年一月二十四日起接續強制工作後執
    行，至九十年十一月十七日執行完畢後，接續執行上開殘刑，於九十一年二月十
    九日假釋出監，九十二年一月二十五日始縮刑期滿，詎於假釋保護管束期間再為
    本案犯行，有本院被告全國前案紀錄表一份可考，素行非佳，且惡性非輕，犯後
    復僅坦承有實施竊盜行為，其餘部分則飾詞狡辯，犯後態度並非良好，惟念其所
    竊得財物已經歸還被害人乙○○，及其犯罪情節、手段等一切情狀，量處有期徒
    刑八年，並以扣案老虎鉗、瑞士刀各一支，係自稱「春生」之不詳姓名之成年共
    犯所有，且係供被告犯罪所用之物，業據被告供明在卷，併依刑法第三十八條第
    一項第二款之規定宣告沒收。核其認事用法，俱無違誤，量刑亦甚允洽。被告上
    訴意旨略以：原審僅徒憑被害人乙○○片面之證詞，遽以認定被告犯有準強盜罪
    ，顯有違誤，因原審認定本件犯罪處所之一樓門鎖遭撬開，鎖邊必留有戳痕，該
    大門亦因此而無法正常開閉，何以被害人乙○○自外返家時尚能由以鑰匙開啟一
    樓大門，且自一樓至三樓均無發現門鎖遭破壞，故該被害人證詞真實性已有可疑
    ，且被告實際上業已離開犯罪現場，亦無以背包或老虎鉗對被害人施以強暴脅迫
    等手段而脫免逮捕之行為，不符準強盜罪之構成要件云云。惟查：（一）本件犯
　　罪處所之一樓門鎖遭撬開，鎖邊未必留有戳痕，且該大門非必然因此無法正常開
　  閉，是以被害人乙○○自外返家時未發現門鎖遭破壞，亦難認與常理有違，況即
    令證人乙○○住所處一樓之大門門鎖遭破壞，證人乙○○因外在因素或內在因素
    等，未能發現，亦非無可能，再者，本件證人乙○○所證與事實大致相符，且有
    相關證據為輔助證明，其證詞應屬可採。（二）本件認定被告係在逸脫竊盜行為
    處所，遭被害人乙○○發覺欲上前逮捕時，「當場」施以強暴，有如前述，況證
    人乙○○於原審證稱：「我太太吳娩華說有一個拿包包的人拿我太太的東西，瘦
    瘦高高的人站在門口，我問他另一人呢，他指另一個方向我就去追他。（問：從
　　那個瘦瘦高高的人跟你說被告往那個方向，直到你眼睛看到被告為止，大約多久
　  ？）我轉頭就跑去追，一跑就看到被告（問：距離多遠？）大約十公尺，因為是
    直角的巷子，我一出來就看到被告」等語，足見案發當時被告尚未脫離乙○○之
　　視線，當具有場所之接密性，不能僅以被告當時已走出前開犯罪場所之門口即謂
　  非屬「當場」至明。（三）被告係先以背包擲往乙○○，復以老虎鉗對乙○○揮
    舞而施強暴之行為，有如前述，雖被告辯稱乙○○對老虎鉗揮舞之次數、是左右
　　揮或上下輝、是由被告身上何處拿出等等，供稱：「（問：被告從身上何處拿出
　  老虎鉗？）沒有注意。（問：被告是否有拿老虎鉗丟向你？）忘記了。（問：被
    告拿老虎鉗是左右揮舞或則有往下攻擊的動作？）不記得」，表示不復記憶，據
    以質疑乙○○之證詞，進而推斷其並無以老虎鉗對乙○○施強暴行為，惟依當時
　　追捕之情形，證人乙○○一心為逮捕及閃避被告之攻擊，致對於前開枝微細節無
　  甚記憶，亦無違常情，被告執此爭辯，且否認其構成準強盜罪之要件云云，委無
    足採。被告上訴意旨，仍執陳詞，指摘原判決不當，為無理由，應予駁回。
據上論斷，應依刑事訴訟法第三百六十八條，判決如主文。
本案經檢察官吳國南到庭執行職務。
中　　　華　　　民　　　國　　九十三　　年　　 十一 　　月　　　三　　　日
                              臺灣高等法院刑事第六庭
                                  審判長法  官  陳　春　秋
                                        法  官  王　麗　莉
                                        法  官  高　明　哲
右正本證明與原本無異。
如不服本判決，應於收受送達後十日內向本院提出上訴書狀，其未敘述上訴之理由者
並得於提起上訴後十日內向本院補提理由書（均須按他造當事人之人數附繕本）。
                                        書記官  李  垂  福
中　　　華　　　民　　　國　　九十三　　年　　 十一 　　月　　　四　　　日
附錄：本案論罪科刑法條全文
中華民國刑法第三百零六條
(侵入住居罪)
無故侵入他人住宅、建築物或附連圍繞之土地或船艦者，處一年以下有期徒刑、拘役
或三百元以下罰金。
無故隱匿其內，或受退去之要求而仍留滯者，亦同。
中華民國刑法第三百二十一條
犯竊盜罪而有左列情形之一者，處六月以上、五年以下有期徒刑：
一  於夜間侵入住宅或有人居住之建築物、船艦或隱匿其內而犯之者。
二  毀越門扇、牆垣或其他安全設備而犯之者。
三  攜帶兇器而犯之者。
四  結夥三人以上而犯之者。
五  乘火災、水災或其他災害之際而犯之者。
六  在車站或埠頭而犯之者。
前項之未遂犯罰之。
中華民國刑法第三百二十九條
(準強盜罪)
竊盜或搶奪，因防護贓物、脫免逮捕或湮滅罪證，而當場施以強暴脅迫者，以強盜論
。
中華民國刑法第三百三十條
犯強盜罪而有第三百二十一條第一項各款情形之一者，處七年以上有期徒刑。
前項之未遂犯罰之。
附表
┌──┬────────┬──┬──┬────────┬──┐
│編號│　所 竊 財 物　 │數量│編號│　所 竊 財 物　 │數量│
├──┼────────┼──┼──┼────────┼──┤
│ 一 │黃金項鍊　　　　│五條│ 二 │手錶　　　　　　│四只│
├──┼────────┼──┼──┼────────┼──┤
│ 三 │耳環　　　　　　│六組│ 四 │ＡＲＴＫＩ牌首飾│一套│
├──┼────────┼──┼──┼────────┼──┤
│ 五 │琥珀項鍊　　　　│一條│ 六 │珍珠項鍊　　　　│一條│
└──┴────────┴──┴──┴────────┴──┘
